【裁判字號】    94,訴,255
【裁判日期】    950731
【裁判案由】    給付貨款
【裁判全文】
臺灣苗栗地方法院民事判決               94年度訴字第255號
原      告  平順混凝土股份有限公司
                      號
法定代理人  丁○○
訴訟代理人  戊○○
                      13樓之.
被      告  力建營造有限公司
法定代理人  丙○○
訴訟代理人  江錫麒律師
上列當事人間請求給付貨款事件，本院於民國95年7 月18日言詞
辯論終結，判決如下：
    主  文
被告應給付原告新臺幣陸拾萬捌仟貳佰元，及自民國九十四年
九月十六日起至清償日止，按週年利率百分之五計算之利息。
訴訟費用由被告負擔。
本判決於原告以新臺幣貳拾壹萬仟元供擔保後，得假執行。但
被告如以新臺幣陸拾萬捌仟貳佰元為原告預供擔保，得免為假
執行。
    事實及理由
一、原告之主張：
  (一)被告自民國93年10月1 日起陸續向原告購買混凝土，兩造間
    有長期合作關係，故未訂立書面契約。對於應給付之貨款，
    被告有時以客票給付並指示原告前往其所指定之公司收取支
    票，有時則自行簽發支票予原告，此有原告為發票人之支票
    2 紙足稽。惟被告於93年12月至94年1 月間向原告購買預拌
    混凝土，貨款金額各為新臺幣（下同）216,000 元、210,60
    0 元、211,600 元，合計為638,200 元，原告已依約交貨，
    但被告迄未給付上開貨款，雖經屢次催討，被告均置之不理
    。
  (二)原告向被告請求給付上開貨款時，即已將上開貨款之統一發
    票3 紙交予被告，被告旋持向苗栗縣稅捐稽徵處申報，此經
    被告於94年12月13日開庭時自認在案，足見上開統一發票所
    代表之買賣確屬真正，且買賣關係應係存在原告與被告之間
    ，實甚顯然。
  (三)縱認訴外人甲○○確有向被告借牌，惟甲○○對外之行為均
    以被告名義為之，且原告公司之業務襄理己○○至被告公司
    洽談本件混凝土買賣契約時，被告法定代理人丙○○及實際
    負責人徐文光均在場，足見甲○○以被告名義對外為法律行
    為，應得到被告之同意，甲○○係被告之代理人，被告自應
    負本人之責任。倘被告否認有代理之授權行為，惟被告對甲
    ○○以其名義對外為法律行為，既不為反對之意思表示，自
    亦應負表見代理之責，為此爰依買賣、（表見）代理之法律
    關係請求被告給付上開貨款。並聲明：如主文第1 項所示，
    並願供擔保請准宣告假執行。
二、被告之抗辯：
  (一)被告並未與原告就本件混凝土成立買賣契約，也否認有授權
    甲○○以被告名義向原告購買混凝土，實則本件混凝土買賣
    契約係存在於原告與甲○○之間，甲○○向被告借牌承攬東
    鋼智慧型園區工程、老崎野溪整治工程後，向原告訂購混凝
    土，原告先後供應甲○○東鋼智慧型園區工程93年12月1 日
    至93年12月31日之混凝土（價款210,600 元）、94年1 月1
    日至94年1 月31日之混凝土（價款211,600 元），及老崎野
    溪整治工程93年12月1 日至93年12月31日之混凝土（價款21
    6,000 元），甲○○則簽發所營基航企業有限公司之支票用
    以支付混凝土款項，詎甲○○簽發之上開支票經原告提示遭
    拒絕往來後，原告竟轉向被告請求給付混凝土價款，顯無理
    由。
  (二)原告主張被告向其購買混凝土，無非提出記載買受人為「力
    建營造有限公司」之統一發票、請款明細表、預拌混凝土送
    貨單為據。惟上開統一發票係原告受甲○○之請求，以被告
    名義為統一發票之買受人，用以抵扣借牌基礎關係之工程費
    用，故無法作為被告係買受人之證據甚明，又請款明細表、
    預拌混凝土送貨單均為原告自行書寫製作之文件，亦均不能
    作為兩造間有混凝土買賣關係之證據。
  (三)況從證人乙○○於95年5 月18日到庭所為之證言，益證本件
    混凝土買賣契約之買受人確係甲○○，而非被告，原告誤以
    被告為買受人容有誤會。並聲明：(1)駁回原告之訴及假執行
    之聲請。(2)如受不利之判決，願供擔保請准宣告免為假執行
    。
三、原告主張：甲○○前與原告成立混凝土買賣契約，原告於93
    年12月至94年1 月間依約將混凝土送至被告承攬之東鋼智慧
    型園區工程、老崎野溪整治工程工地，貨款金額合計為638,
    200 元，且尚未獲得清償等情，為被告所不爭執，並有原告
    提出之統一發票、請款明細表、送貨單等件為證（見卷第5
    至77頁），堪認為真實。
四、惟被告以：甲○○係向被告借牌承攬前開工程，被告並未授
    權甲○○以被告名義向原告購買混凝土，因而本件混凝土買
    賣契約係存在於原告與甲○○之間等語為辯，是本件兩造所
    爭執者厥為：(1)甲○○係以自己名義或以被告名義與原告成
    立混凝土買賣契約？(2)被告是否有授權甲○○與原告成立混
    凝土買賣契約？如否，被告是否亦應依表見代理之規定須負
    授權人責任？經查：
  (一)原告與甲○○就本件混凝土買賣契約雖未做成書面，然觀諸
    原告提出之統一發票、請款明細表、送貨單（見卷第5 至77
    頁），其上之買受人欄、發票客戶欄、客戶名稱欄均載明「
    力建營造有限公司」，又證人乙○○（受雇於甲○○，擔任
    前開工程之工地主任）於本院審理時結證稱：「（甲○○用
    被告的牌承包工程，如果他在外跟人訂貨，也是用被告的名
    義？）是的，在工程上如果借用別人的牌，有關工程採購在
    簽合約時就會用被借牌的人的名義」等語明確（見卷第273
    頁），另參酌在工程交易習慣上，借牌承作工程者，不僅工
    程契約之簽訂須以牌主名義為之，即向供貨廠商進料，而與
    供貨廠商訂立買賣契約，及供貨廠商所開具之統一發票或請
    款單，亦須以牌主為契約當事人及請款單上之客戶，藉以符
    合營業稅法之相關規定，是甲○○係以被告名義與原告成立
    混凝土買賣契約乙節，應可認定，被告辯稱：混凝土買賣契
    約係存在於原告與甲○○之間等語，尚不足採。
  (二)再按當事人主張有利於己之事實者，就其事實有舉證之責任
    ，民事訴訟法第277 條前段定有明文。本件原告雖主張被告
    授權甲○○以被告名義成立混凝土買賣契約，惟為被告所否
    認，原告復未能提出相關證據以證其說，依舉證責任分配之
    原則，已難認原告就此主張為真實。
  (三)另按由自己之行為表示以代理權授與他人，或知他人表示為
    其代理人而不為反對之表示者，對於第三人應負授權人之責
    任，民法第169 條前段規定甚明。而如前述之工程交易習慣
    ，因報稅上之問題，被告借牌予甲○○承攬前開工程，甲○
    ○施作該工程所取得之統一發票或其他憑證，須記載被告為
    該票證之買受人，是甲○○於施作該工程中，為取得被告為
    買受人之統一發票及憑證，須以被告名義與供貨廠商從事法
    律行為，此於被告借牌時即應已知悉，況被告自甲○○取得
    原告開立之本件貨款統一發票3 紙後，並未對被告為反對之
    表示而將該些發票退回，反持向稅捐機關申報，此經被告陳
    明在卷（見卷第217 頁），益可證被告知悉混凝土係甲○○
    以被告名義向原告購買，而不為反對之表示，故原告主張：
    被告就本件混凝土買賣契約應負表見代理之授權人責任等語
    ，揆諸前揭法條意旨，應為可採。
五、按買受人對於出賣人，有交付約定價金及受領標的物之義務
    ，民法第367 條規定明確。本件混凝土買賣契約甲○○既係
    以被告名義與原告成立，且被告就該契約應負表見代理之授
    權人責任，從而，原告本於買賣、表見代理之法律關係，請
    求被告應給付貨款638,200 元，及自起訴狀繕本送達被告之
    翌日即94年9 月16日起至清償日止，按週年利率百分之5 計
    算之法定遲延利息，為有理由，應予准許。
六、本件事證已臻明確，兩造其餘攻擊防禦方法，業經審酌，核
    與本件判決結果無影響，爰不逐一論述，併此敘明。
七、本判決兩造分別陳明願供擔保請准宣告假執行或免為假執行
    ，核均無不合，爰分別酌定相當之擔保金額，予以准許。
八、據上論結，本件原告之訴為有理由，依民事訴訟法第78條、
    第390 條第2 項、第392 條第2 項，判決如主文。
中    華    民    國    95    年    7     月    31    日
                  民事庭法  官  張 文 毓
以上正本係照原本作成。
如不服本判決，應於送達後20日內向本院提出上訴狀（須附繕本
）。
                        書記官  黎 東 成
中    華    民    國    95    年    7     月    31    日


司法院資訊處製作；財團法人民間司法改革基金會備份。
